臺灣新竹地方法院刑事判決
111年度金訴字第566號
公  訴  人  臺灣新竹地方檢察署檢察官
被      告  李泰興


上列被告因違反洗錢防制法等案件，經檢察官提起公訴（111年
度偵字第11881號），本院依簡式審判程序判決如下：
    主  文
甲○○幫助犯洗錢防制法第十四條第一項之一般洗錢罪，累犯，處
有期徒刑參月，併科罰金新臺幣貳萬元，罰金如易服勞役，以新
臺幣壹仟元折算壹日。　　
    事  實
一、本件犯罪事實：
    甲○○依其社會生活之通常經驗與智識思慮，雖可預見將其所
    有金融帳戶之存摺、提款卡及晶片密碼提供非屬親故或互不
    相識之人使用，有遭他人利用作為財產犯罪所得財物匯入及
    提領工具之可能，並藉此達到掩飾詐欺犯罪所得去向之目的
    ，使犯罪查緝更形困難，進而對該詐欺取財正犯所實行之詐
    欺取財及掩飾該詐欺犯罪所得去向之洗錢罪正犯行施以一定
    助力，仍基於縱令他人以其所申辦之金融帳戶實行詐欺取財
    犯行、掩飾詐欺犯罪所得去向，亦均不違其本意之幫助犯意
    ，於民國111年6月22日前某不詳時間，在不詳地點，將其申
    辦之永豐商業銀行帳號000-00000000000000號帳戶（下稱系
    爭帳戶）之存摺、提款卡，以郵寄之方式，交付予真實姓名
    年籍資料不詳之某詐騙集團成員收受，並以通訊軟體MESSEN
    GER告知提款卡密碼及網路銀行帳號密碼，以此方式提供其
    系爭帳戶予該詐欺集團使用而幫助其等遂行詐欺取財及洗錢
    之犯罪行為。嗣該詐欺集團成員取得甲○○系爭帳戶之存摺、
    提款卡、網路銀行帳號及密碼後，即意圖為自己不法所有，
    基於詐欺取財及洗錢之犯意聯絡，以附表「詐欺時間及方式
    」欄所示之時間、方式，向乙○○施行詐術，致乙○○信以為真
    而陷於錯誤，於附表「匯款時間」欄所示時間，將附表「金
    額」欄所示金額匯入系爭帳戶內，該集團成員旋提領殆盡，
    甲○○復依不詳之詐騙集團成員指示，於111年6月29日12時8
    分許，前往永豐銀行臨櫃辦理上開永豐銀行帳戶之銷戶申請
    。嗣乙○○發覺有異報警處理，始循線查悉上情。
二、案經乙○○訴由新北市政府警察局三重分局報告臺灣新竹地方
    檢察署檢察官偵查起訴。　
    理  由
壹、程序事項：　　
　　本件被告甲○○所犯之罪，非死刑、無期徒刑、最輕本刑為3 
    年以上有期徒刑之罪，或高等法院管轄第一審之案件，被告
    於本院準備程序進行中，就被訴事實為有罪之陳述，經本院
    認合於刑事訴訟法第273條之1第1項之規定，裁定進行簡式
    審判程序，合先敘明。又按簡式審判程序之證據調查，不受
    第159條第1項之限制，刑事訴訟法第273條之2定有明文，是
    於行簡式審判程序之案件，被告以外之人於審判外之陳述，
    除有其他不得作為證據之法定事由外，應認具有證據能力。
    　　　　
貳、實體部分：
一、認定犯罪事實所憑證據及理由：
　　上開犯罪事實，業據被告於本院準備程序及簡式審判程序中
    坦承不諱（本院卷第31頁、第37頁），核與證人即告訴人乙
    ○○於警詢之指訴大致相符（11881號偵卷第3頁至第4頁），
    並有永豐商業銀行作業處111年7月22日作新詢字第11107201
    40號函附之系爭帳戶客戶基本資料及歷史交易明細、永豐商
    業銀行作業處111年9月14日作新詢字第1110907106號函附之
    交易傳票、大額交易紀錄表各1份、附表「受詐騙匯款證據
    及證據出處」欄所示之證據在卷可查（11881號偵卷第23頁
    至第26頁、第35頁至第38頁），足認被告上開任意性之自白
    與事實相符，堪以採信。綜上，本案事證明確，被告犯行洵
    堪認定，應依法論科。
二、論罪科刑：
  ㈠按洗錢防制法所稱洗錢，指下列行為：二、掩飾或隱匿特定
    犯罪所得之本質、來源、去向、所在、所有權、處分權或其
    他權益者，洗錢防制法第2條第2款定有明文。前揭規定所稱
    之掩飾、隱匿行為，目的在遮掩、粉飾、隱藏、切斷特定犯
    罪所得與特定犯罪間之關聯性，是此類洗錢行為須與欲掩飾
    、隱匿之特定犯罪所得間具有物理上接觸關係（事實接觸關
    係）。而提供金融帳戶提款卡及密碼供他人使用，嗣被害人
    雖匯入款項，然此時之金流仍屬透明易查，在形式上無從合
    法化其所得來源，未造成金流斷點，尚不能達到掩飾或隱匿
    特定犯罪所得之來源、去向及所在之作用，須待款項遭提領
    後，始產生掩飾、隱匿之結果。故而，行為人提供金融帳戶
    提款卡及密碼，若無參與後續之提款行為，即非洗錢防制法
    第2條第2款所指洗錢行為，無從成立一般洗錢罪之直接正犯
    。然刑法第30條之幫助犯，係以行為人主觀上有幫助故意，
    客觀上有幫助行為，即對於犯罪與正犯有共同認識，而以幫
    助意思，對於正犯資以助力，但未參與實行犯罪之行為者而
    言。幫助犯之故意，除需有認識其行為足以幫助他人實現故
    意不法構成要件之「幫助故意」外，尚需具備幫助他人實現
    該特定不法構成要件之「幫助既遂故意」，惟行為人只要概
    略認識該特定犯罪之不法內涵即可，無庸過於瞭解正犯行為
    之細節或具體內容。此即學理上所謂幫助犯之「雙重故意」
    。金融帳戶乃個人理財工具，依我國現狀，申設金融帳戶並
    無任何特殊限制，且可於不同之金融機構申請多數帳戶使用
    ，是依一般人之社會通念，若見他人不以自己名義申請帳戶
    ，反而收購或借用別人之金融帳戶以供使用，並要求提供提
    款卡及告知密碼，則提供金融帳戶者主觀上如認識該帳戶可
    能作為對方收受、提領特定犯罪所得使用，對方提領後會產
    生遮斷金流以逃避國家追訴、處罰之效果，仍基於幫助之犯
    意，而提供該帳戶之提款卡及密碼，以利洗錢實行，仍可成
    立一般洗錢罪之幫助犯（最高法院109年度台上大字第3101
    號裁定意旨參照）。經查，被告交付系爭帳戶存摺、提款卡
    、網路銀行帳號及密碼供他人不法使用，顯係基於幫助他人
    詐欺取財及一般洗錢罪之不確定犯意，且其所為提供存摺、
    提款卡、網路銀行帳號及密碼之行為亦屬刑法詐欺取財罪及
    一般洗錢罪構成要件以外之行為，其既以幫助他人犯罪之意
    思而參與犯罪構成要件以外之行為，是核被告所為，係犯刑
    法第30條第1項前段、第339條第1項之詐欺取財罪之幫助犯
    及刑法第30條第1項前段、違反洗錢防制法第2條第2款而犯
    同法第14條第1項之一般洗錢罪之幫助犯。
　㈡被告以提供系爭帳戶之存摺、提款卡、網路銀行帳號及密碼
    之單一幫助行為，使詐欺集團成員得對告訴人施用詐術，並
    指示告訴人匯款至系爭帳戶，以遂行詐欺取財之犯行，且於
    詐欺集團成員自系爭帳戶提領後達到掩飾犯罪所得去向之目
    的，係一行為觸犯幫助詐欺取財罪及幫助一般洗錢罪，為想
    像競合犯，應依刑法第55條前段規定，從一重論以幫助一般
    洗錢罪處斷。　　
　㈢被告前因公共危險案件，經本院以109年度竹北交簡字第431
    號判決判處有期徒刑3月確定，於110年3月4日易科罰金執行
    完畢等情，有臺灣高等法院被告前案紀錄表在卷可參（本院
    卷第13頁至第15頁），是被告於有期徒刑執行完畢後之5 年
    以內，故意再犯本案有期徒刑以上之罪，當屬刑法第47條第
    1 項之累犯，參酌司法院大法官釋字第775號解釋意旨，審
    酌被告前案所犯係犯公共危險案件，與本案所犯幫助洗錢之
    犯行尚不具有相同或類似之性質，亦非屬具有重大惡性特徵
    之犯罪類型，是本案不依刑法第47條第1 項之規定加重其刑
    。
　㈣刑之減輕事由：
　⒈被告係幫助他人犯前開之罪，爰依刑法第30條第2項之規定減
    輕其刑。
  ⒉按犯前2條之罪，在偵查或審判中自白者，減輕其刑，洗錢防
    制法第16條第2項定有明文。經查，被告於審判中業已就上
    開幫助洗錢犯行自白犯罪，爰依洗錢防制法第16條第2項規
    定，減輕其刑，並遞減之。　　　
　㈤爰審酌被告因一時失慮，將系爭帳戶之存摺、提款卡、網路
    銀行帳號及密碼交予他人，使該詐欺集團成員得以作為轉向
    告訴人詐欺取財之工具，其行為固值非難，惟念及被告終能
    坦認犯行，是堪認其應有悔意，並兼衡被告大學肄業之智識
    程度，從事起重工作，家中經濟狀況勉持，已婚育有未成年
    子女1名，與配偶、子女同住等一切情狀（本院卷第38頁）
    ，量處如主文所示之刑，並就罰金部分諭知易服勞役之折算
    標準。　
三、沒收：
    按犯第14條之罪，其所移轉、變更、掩飾、隱匿、收受、取
    得、持有、使用之財物或財產上利益，沒收之，洗錢防制法
    第18條第1項前段定有明文。再如共同犯罪，因共同正犯因
    相互間利用他方之行為，以遂行其犯意之實現，本於責任共
    同原則，有關犯罪所得，應於其本身所處主刑之後，併為沒
    收之諭知；然幫助犯則僅對犯罪構成要件以外之行為加以助
    力，而無共同犯罪之意思，自不適用責任共同原則，對於正
    犯所有因犯罪所得之物，無庸為沒收之宣告。經查，本案詐
    欺集團成員向告訴人詐得如附表「金額」欄所示之財物部分
    ，因被告為一般洗錢罪之幫助犯，又無其他證據證明被告確
    已因幫助洗錢之行為實際獲得報酬而有犯罪所得，且本件卷
    內尚無證據可認被告有因提供帳戶而獲有報酬之情，故本院
    無從就犯罪所得宣告沒收，併此指明。　　
據上論斷，應依刑事訴訟法第273條之1第1項、第299條第1項前
段，判決如主文。
本案經檢察官陳興男提起公訴，檢察官陳亭宇到庭執行職務。　
中　　華　　民　　國　　111 　年　　12　　月　　12　　日
                  刑事第八庭  法　官    崔恩寧
以上正本證明與原本無異。
如不服本判決應於收受本判決後20日內向本院提出上訴書狀，上
訴書狀應敘述具體理由。上訴書狀未敘述上訴理由者，應於上訴
期間屆滿後20日內補提理由書狀於本院(均須按他造當事人之人
數附繕本 )「切勿逕送上級法院」。 
中　　華　　民　　國　　111 　年　　12　　月　　12　　日
                              書記官    莊琬婷
附錄本案論罪科刑法條：
洗錢防制法第2條第2款
本法所稱洗錢，指下列行為：
二、掩飾或隱匿特定犯罪所得之本質、來源、去向、所在、所有
    權、處分權或其他權益者。
洗錢防制法第14條第1項
有第二條各款所列洗錢行為者，處7年以下有期徒刑，併科新臺
幣5百萬元以下罰金。
刑法第339條第1項
意圖為自己或第三人不法之所有，以詐術使人將本人或第三人之
物交付者，處5年以下有期徒刑、拘役或科或併科50萬元以下罰
金。
刑法第30條
幫助他人實行犯罪行為者，為幫助犯。雖他人不知幫助之情者，
亦同。
幫助犯之處罰，得按正犯之刑減輕之。　　
　　　　　　　　
附表：
編號 告訴人 詐欺時間及方式 匯款時間 　 金額  (新臺幣) 受詐騙匯款證據及證據出處 1 乙○○ 該詐欺集團所屬成員於111年5月間，設立通訊軟體LINE「VIP-H1飆股研究社」，對乙○○佯稱投資程式「貝萊德」可投資獲利云云，致乙○○陷於錯誤，而於「匯款時間」、「金額」欄所示之時間匯款如該欄所示之金額至甲○○系爭帳戶內。 111年6月22日11時34分許 100萬 通訊軟體LINE對話紀錄數張、臺北市政府警察局大安分局安和路派出所受(處)理案件證明單、受理各類案件紀錄表、內政部警政署反詐騙諮詢專線紀錄表、臺北市政府警察局大安分局安和路派出所受理詐騙帳戶通報警示簡便格式表各1份（11881號偵卷第7頁至第10頁、第11頁、第12頁、第13頁、第16頁）。